【裁判字號】    92,易,324
【裁判日期】    920505
【裁判案由】    侵占
【裁判全文】
臺灣臺中地方法院刑事判決                          九十二年度易字第三二四號
    公  訴  人  臺灣臺中地方法院檢察署檢察官
    被      告  庚○○
右列被告因詐欺案件，經檢察官提起公訴（九十一年度偵字第一八六三八號），本院
判決如左：
    主  文
庚○○連續幫助意圖為自己不法之所有，以詐術使人將本人之物交付，累犯，處有期
徒刑陸月，如易科罰金，以參佰元折算壹日。
    事  實
一、庚○○前於民國八十六年間，因侵占案件，經臺灣高等法院臺中分院判處有期徒
    刑七月確定，於八十七年一月三十日縮短刑期執行完畢出監。詎仍不知悔改，在
    主觀上預見自稱「張瑞金」（業經臺灣臺中地方法院檢察署發布通緝）之成年男
    子收購銀行、郵局帳號，係為從事財產犯罪之情形下，竟仍貪圖利益，基於幫助
    張瑞金犯罪之未必故意及概括犯意，先後於：
  (一)九十一年四月八日，前往臺中縣東勢鎮○○路四四九號第一商業銀行東勢分行，
    申請開辦活期儲蓄存款帳戶（帳號：00000000000號）後，以新台幣
    （下同）一千元之代價賣予張瑞金，並將該帳戶之存摺、金融卡（連同密碼）、
    印章等物，交予張瑞金，而容任張瑞金使用其帳戶遂行財產犯罪。
  (二)九十一年四月八日，前往臺中市○○路○段三三九號華僑商業銀行北臺中分行，
    申請開辦活期儲蓄存款帳戶（帳號：00000000000000號）後，以
    一千元之代價（尚未收到）賣予張瑞金，並將該帳戶之存摺、金融卡（連同密碼
    ）、印章等物，交予張瑞金，而容任張瑞金使用其帳戶遂行財產犯罪。
  (三)九十一年四月十五日，前往臺中縣東勢鎮○○路四三號東勢郵局，申請開辦活期
    儲蓄存款帳戶（帳號：0000000號）後，以三千元之代價，賣予張瑞金，
    並將該帳戶之郵政儲金簿、金融卡（連同密碼）、印章等物，交予張瑞金，而容
    任張瑞金使用其帳戶遂行財產犯罪。
  (四)九十一年四月十八日，前往臺中市○○路○段一三八號新竹國際商業銀行東海分
    行，申請開辦活期儲蓄存款帳戶（帳號：0000000000000號）後，
    以一千元之代價，賣予張瑞金，並將該帳戶之存摺、金融卡（連同密碼）、印章
    等物，交予張瑞金，而容任張瑞金使用其帳戶遂行財產犯罪。
  (五)九十一年四月十九日，前往臺中市○○路○段八一號華南商業銀行水湳分行，申
    請開辦活期儲蓄存款帳戶（帳號：000000000000號）後，以一千元
    之代價賣予張瑞金，並將該帳戶之存摺、金融卡（連同密碼）、印章等物，交予
    張瑞金，而容任張瑞金使用其帳戶遂行財產犯罪。
二、上開帳戶嗣由張瑞金及自稱「張時耀」之成年男子等人使用，其等共同意圖為自
    己不法之所有，基於犯意聯絡，先印製、刊登不實之「手機搶鮮報」夾報廣告，
    內容登載各廠牌手機特惠價格、洽詢專線0000000000、000000
    0000、0000000000等，俟不特定人來電聯絡購買手機事宜，再佯
    稱必須確認帳戶內餘額是否足夠云云，使賴麗慧、辛○○、己○○、戊○○、丁○○、甲○○、丙○○、乙○○、壬○○等九人陷於錯誤，依其等指示操作自動
    櫃員機，而分別將三千零三元至六萬九千七百八十六元不等之金額，轉入其等所
    指定之庚○○第一商業銀行東勢分行及新竹國際商業銀行東海分行帳戶（詳如附
    表所示），再由其等至提款機領取轉帳款項，藉此獲得不法利益。
三、案經被害人賴麗慧、辛○○、己○○、戊○○、丁○○、甲○○、丙○○、乙○○、壬○○訴由臺中市警察局第六分局報告臺灣臺中地方法院檢察署檢察官偵查
    起訴。
    理  由
一、訊據被告庚○○固承認有將右揭帳戶，賣予張瑞金，並將存摺、郵政儲金簿、金
    融卡（連同密碼）、印章等物交予張瑞金之事實，惟矢口否認有何幫助詐欺犯行
    ，辯稱：張瑞金告訴伊帳戶是要拿來存款用，伊不知會被做為犯罪使用云云。惟
    查：被告將右揭帳戶賣予張瑞金後，即由張瑞金、張時耀等人做為不實手機銷售
    廣告詐財使用一節，業據被害人賴麗慧、辛○○、己○○、戊○○、丁○○、甲○○、丙○○、乙○○、壬○○等人一致指述：伊等都是看到手機廣告後，打電
    話詢問細節，之後就依對方指示操作自動提款機，結果就分別將三千零三元至六
    萬九千七百八十六元不等之金額，轉入對方指定之庚○○第一商業銀行東勢分行
    或新竹國際商業銀行東海分行帳戶等語綦詳（見偵卷第一九、二二、二七、三二
    、三五、三八、四二、四五、四八頁，本院卷第三九頁），並有豐原郵局、第一
    商業銀行東勢分行、華南商業銀行水湳分行、華僑商業銀行北臺中分行、新竹國
    際商業銀行東海分行回函及檢附之被告開戶資料在卷可稽（見偵卷第七八至九六
    頁），復有「手機搶鮮報」廣告、賴麗慧之泛亞銀行自動櫃員機交易明細表二紙
    、己○○之郵局自動櫃員機儲戶交易明細表一紙、甲○○之亞太銀行客戶交易明
    細表一紙附卷可佐（見偵卷第二五、二六、三○、四○頁），足見張瑞金等人確
    實係以刊登不實手機銷售廣告之方式，詐騙他人財物。又銀行、郵局帳戶係供個
    人提存匯款、轉帳之用，人人均得申請，申請時無須額外支付費用，為一般人日
    常生活所具備之常識，如非欲利用他人帳戶從事財產犯罪之不法用途，並藉此躲
    避警方追查，何須付費使用他人銀行、郵局帳戶。再存摺、郵政儲金簿、金融卡
    、印章等物，具有一定金融交易目的及識別意義，均係個人專屬重要物品，一旦
    落入他人手中，極易成為財產犯罪工具或造成財產損失，是一般人均妥善保管而
    不輕易交予他人，被告如非基於幫助張瑞金從事財產犯罪之意，豈會輕易將存摺
    、郵政儲金簿、金融卡、印章交予張瑞金使用。況近來利用手機簡訊或不實廣告
    詐欺取財之犯罪類型層出不窮，該等犯罪多數皆利用人頭帳戶做為出入帳戶，業
    經媒體廣為披載，而為眾所周知。被告為久於社會歷練之成年人，對此豈有不知
    之理，竟仍將右揭銀行、郵局帳戶提供予張瑞金使用，且提供之帳戶多達五個，
    顯見其主觀上對於該等帳戶將被做為財產犯罪使用之情有所預見，並容任張瑞金
    利用其帳戶遂行財產犯罪之未必故意存在。綜上所述，被告所辯不足採信。本件
    事證明確，被告犯行堪以認定。
二、查張瑞金等人，以不實手機銷售廣告詐騙他人財物，因警方查獲之被害人僅有九
    人，轉帳金額合計為十九萬七千六百九十一元，尚非鉅額，且卷內亦無其他證據
    足認張瑞金等人係賴此維生，是其等所為，應係犯刑法第三百三十九條第一項普
    通詐欺取財罪。公訴意旨認張瑞金等人所為係犯常業詐欺罪（起訴書證據並所犯
    法條欄內雖無此記載，然犯罪事實欄已載明：「張瑞金於取得庚○○所有上述之
    存摺、提款卡及印章後，乃基於常業之犯意」及「庚○○因而幫助該張瑞金與姓
    名不詳成年男子掩飾、隱匿犯常業詐欺犯行所得財物」），容有未洽。本件被告
    在主觀上預見張瑞金等人收購銀行、郵局帳戶，係為從事財產犯罪之情形下，猶
    基於幫助犯意，收取代價，容任張瑞金等人使用其銀行、郵局帳戶，核其所為，
    係犯刑法第三十條第一項前段、第三百三十九條第一項之幫助普通詐欺取財罪（
    公訴人雖認張瑞金等人係犯常業詐欺罪，惟起訴書證據並所犯法條欄二記載：「
    核被告庚○○所為，均係犯刑法第三十條第一項、第三百三十九條第一項之幫助
    詐欺取財罪」，故本件尚不生變更起訴法條之問題）。被告先後多次幫助詐欺取
    財犯行，時間緊接，犯罪構成要件相同，顯係基於概括犯意為之，應依連續犯之
    規定論以一罪，並加重其刑。被告前於八十六年間，因侵占案件，經臺灣高等法
    院臺中分院判處有期徒刑七月確定，於八十七年一月三十日縮短刑期執行完畢出
    監，有臺灣高等法院被告全國前案紀錄表在卷可憑（見本院卷第七頁），其於有
    期徒刑執行完畢五年內再犯本件有期徒刑以上之罪，為累犯，應依法遞加重其刑
    。被告以幫助他人犯罪之意思參與犯罪構成要件以外之行為，為從犯，爰依刑法
    第三十條第二項之規定，減輕其刑，並先加後減之。爰審酌被告提供帳戶予張瑞
    金等人使用，使犯罪難以查緝，無異助長不法，且提供之帳戶多達五個，惡性非
    輕，因其行為導致被害人賴麗慧等九人受騙，惟被告係因貪圖利益而為張瑞金等
    人所利用，犯罪動機尚屬單純等一切情狀，量處如主文所示之刑，並諭知易科罰
    金之折算標準。至被告於九十一年五月十七日下午四時許，為警查獲時所扣得之
    第一商業銀行東勢分行存摺一本、金融卡一張、密碼單一張、印章一枚等物，乃
    被告事後於九十一年五月三日辦理存摺補發、金融卡掛失、更換新印鑑時所補領
    ，有第一商業銀行東勢分行回函及檢附之存摺存款客戶資料查詢單、存摺存單掛
    失暨補領及印鑑掛失暨更換新印鑑申請書兼登錄單、存摺相關服務性業務申請書
    暨約定書各一份附卷可參（見本院卷第一一至一四頁）。扣案物品與本件被告犯
    行既無關連，爰不併予宣告沒收。
據上論斷，應依刑事訴訟法第二百九十九條第一項前段，刑法第五十六條、第三十條
第一項前段、第三百三十九條第一項、第四十七條、第三十條第二項、第四十一條第
一項前段，罰金罰鍰提高標準條例第一條前段、第二條，判決如主文。
本案經檢察官郭景東到庭執行職務。
中      華      民      國      九十二    年      五      月     五     日
                                臺灣臺中地方法院刑事第四庭
                                    審判長法  官  張  靜  琪
                                          法  官  黃  家  慧
                                          法  官  羅  智  文
右正本證明與原本無異。
如不服本判決，應於判決送達後十日內向本院提出上訴狀，上訴於臺灣高等法院臺中
分院( 須附繕本 )。
                                          書記官
中      華      民    國      九十二    年      五      月     八     日
附錄論罪科刑法條
刑法第三十條
幫助他人犯罪者，為從犯。雖他人不知幫助之情者，亦同。
從犯之處罰，得按正犯之刑減輕之。
刑法第三百三十九條第一項
意圖為自己或第三人不法之所有，以詐術使人將本人或第三人之物交付者，處五年以
下有期徒刑、拘役或科或併科一千元以下罰金。


司法院資訊處製作；財團法人民間司法改革基金會備份。
